【裁判字號】    92,交易,158
【裁判日期】    920718
【裁判案由】    業務過失傷害
【裁判全文】
臺灣桃園地方法院刑事判決                        九十二年度交易字第一五八號
    公  訴  人  臺灣桃園地方法院檢察署檢察官
    被      告  甲○○
右列被告因業務過失傷害案件，經檢察官提起公訴（九十一年度偵字第一六一五一號
），本院判決如左：
    主  文
甲○○從事業務之人，因業務上之過失傷害人，處有期徒刑參月，如易科罰金，以參
佰元折算壹日。
    事  實
一、甲○○係營業拖板車司機，為從事駕駛業務之人。其於民國九十一年四月十九日
    下午，駕駛ＨＱ－六九五號拖板車，沿桃園縣龜山鄉○○路由北往南行駛。當日
    下午五時五分許，甲○○駕駛上開拖板車，行經龜山鄉○○路、中正路交叉口時
    ，原應注意車前狀況，並隨時採取必要之安全措施，且汽車行駛至交叉路口時，
    轉彎車應讓直行車先行，而依當時晴天，日間自然光，路面平直無缺陷，亦無障
    礙物之情境，並無不能注意之情事，竟仍疏未注意對向有由乙○○騎乘之ＡＵＢ
    －七二一號輕機車，正自直行前來之狀況，未讓乙○○先行，即貿然左轉中正路
    。適同有過失之乙○○騎乘上開輕機車，自萬壽路由南往北行駛而來，亦疏未注
    意其前方拖板車左轉之狀況，而逕直前駛。輕機車因此撞及拖板車右側後倒地，
    乙○○遭捲入拖板車板架前後二輪中間，致受有左手壓傷合併軟組織缺損、左大
    拇指截肢、臉骨複雜性骨折、臉部撕裂傷、左橈股骨折、左掌骨骨折之傷害。甲
    ○○肇事後，在犯罪未被發覺前，向到場處理之警員吳國鈴自首犯罪，進而接受
    本件裁判。
二、案經乙○○訴請台灣桃園地方法院檢察署檢察官偵查起訴。
    理  由
一、訊據被告甲○○固不否認於右揭時間、地點，駕駛ＨＱ—六九五號營業用拖板車
    ，與告訴人乙○○騎乘之ＡＵＢ—七二一號輕機車發生擦撞，致乙○○受傷之事
    實，惟否認有何業務過失傷害之犯行。辯稱：那天我是停在路中間，看到沒有車
    我才過去，是機車來撞我，不是我撞他的，而且當時拖板車已經導正，完成左轉
    ，所以我應該有路權云云。經查：
（一）被告於上開時間駕駛拖板車，沿龜山鄉○○路行駛至萬壽路、中正路口時，未
      讓對向由告訴人騎乘之輕機車先行，即貿然左轉中正路，以致告訴人閃煞不及
      ，輕機車遂撞及拖板車倒地，告訴人因此受傷之事實，迭據告訴人乙○○於偵
      查及本院審理中指述綦詳，復有桃園縣警察局道路交通事故調查報告表一份、
      肇事後現場照片十八張附卷可稽。
（二）按車輛行駛時，駕駛人應注意車前狀況，隨時採取必要之安全措施；汽車行駛
      至交岔路口，轉彎車應讓直行車先行，道路交通安全規則第九十四條第三項、
      第一百零二條第一項第六款訂有明文。依上開報告表所載，肇事當時晴天，日
      間自然光，路面平直無缺陷，亦無障礙物，且依卷附事故現場照片顯示（偵卷
      第十頁至第十一頁），肇事現場路面寬闊，道路中央亦無明顯阻礙視線如行道
      樹等類之障礙物，顯無不能注意之情事，乃被告明知對向有輕機車直行前來，
      應讓其先行，仍貿然左轉，未讓輕機車先行，以致告訴人果然閃避不及而肇事
      ，被告顯有違反上開規定之過失。即本件事故經送請台灣省桃園縣區車輛行車
      事故鑑定委員會鑑定結果，亦同此認定，有該會出具之鑑定意見書一紙在卷可
      考。
（三）被告雖辯稱：我先停在路中間，看到沒有車來我才過去，是機車自己來撞我，
      不是我撞他的云云，意指機車亦有過失。惟查，肇事地點為一交叉路口，視野
      開闊，附近並無行道樹或其他足以障蔽視線之物，拖板車座位又較一般自小客
      車為高，輕機車且係自拖板車對向直行而來，此均如前述，以此對照被告所辯
      ：已確定對向無來車後，始行左轉云云，實難採信。再者，由肇事後雙方車輛
      照片以觀，確實係輕機車撞及拖板車右側第二車輪附近，此並為告訴人所不否
      認，然本件肇事責任之歸屬，所審究者係路權之優先順序，非謂被撞者本身即
      無過失，是輕機車自行撞上拖板車一節，縱可認告訴人亦有過失，此如後述，
      惟仍不能以此解免被告罪責。至被告另辯稱：當時拖板車已經導正，完成左轉
      ，所以我應該有路權云云，然依報告表及現場照片顯示，肇事現場遺留之拖板
      車輪胎印痕與萬壽路呈約四十五度角，且遺留在萬壽路南下路段，拖板車車後
      並留有一點三公尺之煞車痕，對照被告係自萬壽路南下路段左轉一節，可見拖
      板車係在行進中急速左轉，以致留下輪胎印痕後，再急行煞車留下煞車痕。則
      被告明知對向有機車直行，仍搶道行駛左轉，自係未讓機車先行，非左轉車已
      完成左轉可比；是被告此部分所辯，仍不足採。
（四）至告訴人乙○○雖亦指稱：我沒有看到被告的拖板車開過來云云，然當時路況
      良好，拖板車相較一般自小客車而言，目標尤為明顯，此均如前述，參酌本件
      係輕機車撞及拖板車右側車身第二車輪附近，亦即拖板車幾近橫亙輕機車車前
      ，實無不能注意之理，可見告訴人亦疏未注意車前狀況，就事故之發生亦有過
      失；告訴人此部分指述，亦不可取。
（五）告訴人乙○○因本件事故，受有左手壓傷合併軟組織缺損、左大拇指截肢、臉
      骨複雜性骨折、臉部撕裂傷、左橈股骨折、左掌骨骨折之傷害，此有長庚醫院
      出具之診斷證明書二紙、殘障手冊一份附卷可佐。至公訴人指稱：告訴人所受
      者為重傷等語，雖非無見，惟按所謂重傷者，依刑法第十條第四項第四款規定
      ，係指毀敗一肢以上之機能而言，而告訴人左手大拇指截肢，依上開規定，並
      參酌最高法院十九年非字第一三七號判例，僅係手之一部喪失活動能力，並非
      毀敗全肢機能；其餘傷勢亦非重大不治或難治之傷害。是告訴人之傷並非刑法
      上之重傷，公訴人此部分所述，尚難採取，併予敘明。
（六）被告在肇事後犯罪未被發覺前，於處理警員吳國鈴到達肇事現場時，主動向吳
      員自承為肇事駕駛人，此經吳國鈴到庭證述屬實（本院九十二年七月四日筆錄
      ），符合自首規定。
（七）綜上所述，本件事證已臻明確，被告所辯無非卸責之詞，不足採信，其犯行堪
      予認定。
二、核被告甲○○所為，係犯刑法第二百八十四條第二項前段之業務過失傷害罪。公
    訴人認係同條第二項後段之業務過失致重傷罪，起訴法條容有違誤，應予變更。
    被告於犯罪後未被發覺前，向警員自首，依刑法第六十二條前段規定減輕其刑。
    爰審酌告訴人受傷之程度，告訴人騎乘機車未注意車前狀況，本身亦有相當過失
    ，本件被告未讓機車先行，為肇事主因，被告犯後雖坦承部分犯罪事實，惟並未
    與告訴人和解等一切情狀，量處如主文所示之刑，並諭知易科罰金之折算標準，
    以示懲儆。
據上論斷，應依刑事訴訟法第二百九十九條第一項前段、第三百條，刑法第二百八十
四條第二項前段、第六十二條前段、第四十一條第一項前段，罰金罰鍰提高標準條例
第一條前段、第二條，判決如主文。
本案經檢察官潘怡華到庭執行職務。
中        華        民        國    九十二    年    七    月    十八    日
                                  臺灣桃園地方法院交通法庭
                                      法  官  陳  彥  宏
右正本證明與原本無異。
如不服本判決，應於判決送達後十日內向本院提出上訴狀( 應附繕本 )，上訴於臺灣
高等法院。
                                      書記官  黃  泰  能
中        華        民        國    九十二    年    七    月    十八    日
論罪法條：
中華民國刑法第二百八十四條
 (過失傷害罪)
因過失傷害人者，處六月以下有期徒刑、拘役或五百元以下罰金，致重傷者，處一年
以下有期徒刑、拘役或五百元以下罰金。
從事業務之人，因業務上之過失傷害人者，處一年以下有期徒刑、拘役或一千元以下
罰金，致重傷者，處三年以下有期徒刑、拘役或二千元以下罰金。


司法院資訊處製作；財團法人民間司法改革基金會備份。
